【裁判字號】    95,訴,2183
【裁判日期】    951123
【裁判案由】    違反槍砲彈藥刀械管制條例
【裁判全文】
臺灣桃園地方法院刑事判決              95年度訴字第2183號
公  訴  人  台灣桃園地方法院檢察署檢察官
被      告  甲○○
                    （另案在台灣台北監獄執行中）
上列被告因違反槍砲彈藥刀械管制條例案件，經檢察官提起公訴
（95年度偵字第587 號），被告於準備程序中就被訴事實為有罪
之陳述，經本院合議庭裁定由受命法官獨任行簡式審判程序，茲
判決如下：
    主  文
甲○○未經許可，寄藏可發射子彈具有殺傷力之改造手槍，處有
期徒刑壹年貳月，併科罰金新台幣萬元，罰金如易服勞役，以
銀元參佰元（即新台幣玖佰元）折算壹日，扣案之改造手槍壹支
（槍枝管制編號：000000 0000 號）沒收。
    事  實
一、甲○○明知未經主管機關許可，不得寄藏或持有其他可發射
    子彈具有殺傷力之改造手槍，竟基於寄藏槍砲之犯意，於民
    國92年11月間某時，在桃園縣楊梅鎮○○道旁某處，受某姓
    名年籍不詳之成年人之託寄藏仿BERRETTA廠84型半自動手槍
    之玩具槍改造而成之改造手槍一支（槍枝管制編號：000000
    0000號），並自收受時起藏放在臺北縣中和市○○路556 號
    3樓之房間電視櫃底下錄影機內，嗣於同月18日凌晨2時10分
    許，為警在上址內查獲，始悉上情，並扣得上開改造手槍一
    支。
二、案經台灣新竹地方法院檢察署檢察官自動檢舉簽分偵辦後呈
    請台灣高等法院檢察署檢察官令轉台灣桃園地方法院檢察署
    檢察官偵查後起訴。
    理  由
壹、程序部分：
    本件被告甲○○所違犯係90年11月14日修正公布之槍砲彈藥
    刀械管制條例之罪（詳如後述），係死刑、無期徒刑或最輕
    本刑為3 年以上有期徒刑以外之罪，其於準備程序中就被訴
    事實為有罪之陳述，經本院告知簡式審判程序之旨，並聽取
    當事人意見後，經本院合議庭依刑事訴訟法第273 條之1第1
    項規定裁定由受命法官獨任進行簡式審判程序，合先敘明。
貳、實體部分：
一、認定犯罪事實之證據及理由
    上開犯罪事實，業據被告於本院審理時坦承不諱，並有查獲
    現場照片3 張（見台灣板橋地方法院檢察署92年度偵字第21
    042 號卷第10至12頁）在卷可稽；而於上開時、地所扣得之
    改造手槍，經送請內政部警政署刑事警察局鑑驗鑑定，認定
    ：係仿BERRETTA廠84型半自動手槍之玩具手槍換裝土造金屬
    槍管而成之改造手槍，可擊發適用子彈，認具有殺傷力等情
    ，有該局93年1 月13日刑鑑字第0920223446號槍彈鑑定書一
    份在卷可稽（見台灣新竹地方法院檢察署94年度偵字第6398
    號偵查卷第27至30頁）；從而，被告任意性自白，核與事證
    相符，被告犯行足堪認定。
二、新舊法比較適用：查被告行為後，槍砲彈藥刀械管制條例及
    刑法均業經修正。按行為後法律有變更者，適用行為時之法
    律，但行為後之法律有利於行為人者，適用最有利於行為人
    之法律，現行刑法第2 條第1 項定有明文（刑法第2 條本身
    雖經修正，但刑法第2 條既屬適用法律之準據法，本身尚無
    比較新舊法之問題，應一律適用裁判時之現行刑法第2 條規
    定以決定適用之刑罰法律）；又按犯罪後刑罰法律修正後新
    舊法比較適用，應就罪刑有關法定加減原因等一切情形，綜
    合其全部之結果而為比較，再適用有利於行為人之法律處斷
    ，且應全部適用舊法或新法，不得割裂適用，此有最高法院
    八十八年台上字第五八四０號、八十七年度台非字第四００
    號判決意旨可供參照。茲就本件相關之修正規定比較分述如
    下：
  (一)被告行為後，槍砲彈藥刀械管制條例業經總統於94年1 月26
    日以華總一義字第094000 10101號令修正公布，並自94年1
    月28日生效施行，原條例第8 條與第10條、第11條合併修正
    移列為修正條文第8 條，原條例第10、11條刪除；修正前槍
    砲彈藥刀械管制條例第11條第4 項之未經許可持有可發射子
    彈具有殺傷力之各式槍砲罪，移至新法第8 條第4 項，除將
    舊法規定之「槍砲」修正為「槍枝」外，修正前之法定刑為
    1 年以上7 年以下有期徒刑，併科新臺幣7 百萬元以下罰金
    ，修正後槍砲彈藥刀械管制條例第8 條第4 項係規定：「未
    經許可持有第4 條第1 項第1 款所定其他可發射金屬或子彈
    具有殺傷力之各式槍枝者，處3 年以上10年以下有期徒刑，
    併科新臺幣700 萬元以下罰金」，比較新舊法結果，以修正
    前即94年1 月28日修正施行前之槍砲彈藥刀械管制條例第11
    條第4 項之規定對於被告較為有利。
  (二)刑法修正部分：
  1.刑法第33條第5 款，於94年1 月7 日修正、95年7 月1 日施
    行前之規定為：「主刑之種類如左：五、罰金：1 元以上」
    ，現行刑法之規定則為：「主刑之種類如下：五、罰金：新
    台幣1,000 元以上，以百元計算之」，而本件被告違反槍砲
    彈藥刀械管制條例之罪，應併科罰金，依修正前或修正後之
    刑法，該罪罰金刑之最高額並無不同，惟依修正前之刑法，
    最低額為銀元1 元，若換算為新台幣，為新台幣3 元，較修
    正後刑法罰金刑最低為新台幣1,000 元為低，因此，比較上
    述修正前、後之刑罰法律，修正後之刑法並未有利於被告。
  2.刑法第42條第2 項前段關於被告易服勞役之折算標準，於94
    年1 月7 日修正、95年7 月1 日施行前之規定為：「易服勞
    役以1 元以上3 元以下折算1 日。但勞役期間不得逾6 個月
    」，依廢止前之罰金罰鍰提高標準條例第2 條前段規定，就
    其原定數額提高為100 倍折算1 日，則本件被告行為時之易
    服勞役折算標準，應以銀元300 元即新台幣900 元折算1 日
    。修正後之刑法第42條第3 項前段規定：「易服勞役以新台
    幣1,000 元、2,000 元或3,000 元折算1 日。但勞役期間不
    得逾6 個月」，比較新舊法之結果，新法較有利於被告。
  (三)經比較上開修正規定，雖以修正後刑法關於易服勞役之折算
    標準對於被告較為有利，然依槍砲彈藥刀械管制條例未經許
    可持有可發射子彈具有殺傷力之各式槍砲罪之法定刑，其中
    有期徒刑部分依修正前、後之規定，修正後規定「三年以上
    」顯較修正前規定「一年以上」對被告為不利（相差二年）
    ，是揆諸上述不得割裂適用之旨，綜合比較結果，當以整體
    適用較有利於被告之94年1 月28日修正施行前槍砲彈藥刀械
    管制條例及同時期即95年7 月1 日修正施行前之刑法規定。
    又依最高法院95年度第8 次刑事庭會議意旨，刑法第38條沒
    收之規定亦於94年1 月7 日修正公布，並於95年7 月1 日施
    行，按從刑附屬主刑，除法律有特別規定外，依主刑所適用
    之法律，則沒收為從刑之一種，本案依修正後刑法第2 條第
    1 項前段之規定就主刑比較結果，應適用修正前之法律，已
    如前述，依從刑附屬於主刑之原則，自不得就新舊法予以割
    裂適用，應一律適用修正前之法律。
三、查本件被告受託寄藏具有殺傷力之改造手槍一支，係屬於槍
    砲彈藥刀械管制條例第4 條第1 項第1 款所稱之槍砲。核被
    告所為，係犯94年1 月28日修正施行前之槍砲彈藥刀械管制
    條例第11條第4 項之未經許可，寄藏可發射子彈具有殺傷力
    之改造手槍罪。被告受託代為保管該改造手槍而寄藏之，其
    保管之本身，亦屬持有，此之持有係受寄之當然結果，自不
    另論以非法持有槍枝罪（參照最高法院74年台上第3400號判
    例）。又按自首，以對於未發覺之罪，向有偵查權之機關或
    公務員自承犯罪，進而接受裁判為要件；查被告於92年11月
    18日有偵查職權之公務員尚未發現被告寄藏上開改造手前，
    主動向員警供出上開改造手槍藏放位置使員警得以查獲，然
    被告於供出上開改造手槍藏放位置之際，係指稱該改造手槍
    為同案被告紀順仁所持有，並非伊所持有云云（見台灣板橋
    地方法院檢察署92年度偵字第21042 號第13至20頁被告警詢
    筆錄），被告顯然並無接受裁判之意思，自不符合前開自首
    之要件，附此敘明。爰審酌被告受託寄藏之改造手槍，正係
    民眾目前對於社會治安印象不佳之大蠹，且槍枝危險性甚高
    ，危害治安及他人生命財產安全頗鉅，惟念其犯後坦承犯行
    之態度，並參以其智識程度、生活狀況、素行等一切情狀，
    量處如主文所示之刑，並就罰金部分依據修正前刑法第42條
    第2 項規定諭知易服勞役之折算標準。至扣案之改造手槍一
    支，屬違禁物，應依修正前刑法第38條第1 項第1 款宣告沒
    收。
據上論斷，應依刑事訴訟法第273 條之1 第1 項、第299 條第1
項前段，94年1 月28日修正施行前槍砲彈藥刀械管制條例第11條
第4 項，95年7 月1 日修正施行後刑法第2 條第1 項前段，95年
7 月1 日修正施行前第11條前段、第42條第2 項、第38條第1 項
第1 款，判決如主文。
本案經檢察官鄭東峰到庭執行職務。
中    華    民    國    95    年    11    月    23    日
                  刑事第十二庭    法  官  陳  雪  玉
以上正本證明與原本無異。
如不服本判決，應於判決送達後10日內向本院提出上訴狀（應附
繕本），上訴於臺灣高等法院。
                                  書記官  戴  育  萍
中    華    民    國    95    年    11    月    28    日
附錄本案論罪科刑法條：
（94年1月28日修正施行前）
槍砲彈藥刀械管制條例第4 條
本條例所稱槍砲、彈藥、刀械如下：
一  槍砲：指火砲、肩射武器、機關槍、衝鋒槍、卡柄槍、自動
    步槍、普通步槍、馬槍、手槍、鋼筆槍、瓦斯槍、麻醉槍、
    獵槍、空氣槍、魚槍、改造模型槍及其他可發射金屬或子彈
    具有殺傷力之各式槍砲。
二  彈藥：指前款各式槍砲所使用之砲彈、子彈及其他具有殺傷
    力或破壞性之各類炸彈、爆製物。
三  刀械：指武士刀、手杖刀、鴛鴦刀、手指虎、鋼(鐵) 鞭、
    扁鑽、匕首 (各如附圖例式)及 其他經中央主管機關公告查
    禁，非供正當使用具有殺傷力之刀械。
前項第一款、第二款槍砲、彈藥，包括其主要組成零件。但無法
供組成槍砲、彈藥之用者，不在此限。
槍砲、彈藥主要組成零件種類，由中央主管機關公告之。
槍砲彈藥刀械管制條例第11條
未經許可，製造、販賣或運輸第四條第一項第一款所稱其他可發
射金屬或子彈具有殺傷力之各式槍砲者，處五年以上有期徒刑，
併科新臺幣一千萬元以下罰金。
未經許可，轉讓、出租或出借前項所列槍砲者，處三年以上十年
以下有期徒刑，併科新臺幣七百萬元以下罰金。
意圖供自己或他人犯罪之用，而犯前二項之罪者，處無期徒刑或
七年以上有期徒刑，併科新臺幣一千萬元以下罰金。
未經許可，持有、寄藏或意圖販賣而陳列第一項所列槍砲者，處
一年以上七年以下有期徒刑，併科新臺幣七百萬元以下罰金。
第一項至第三項之未遂犯罰之。


司法院資訊處製作；財團法人民間司法改革基金會備份。
